【裁判字號】    89,上訴,200
【裁判日期】    890331
【裁判案由】    妨害自由
【裁判全文】
臺灣高等法院高雄分院刑事判決                    八十九年度上訴字第二號
    上訴人
    即被告  乙○○
右上訴人因妨害自由案件，不服臺灣屏東地方法院八十八年度易字第一四五六號中華
民國八十八年十二月廿二日第一審判決（起訴案號：臺灣屏東地方法院檢察署八十八
年度偵字第六七五三號），提起上訴，本院判決如左：
    主      文
原判決撤銷。
乙○○以強暴使人行無義務之事，處有期徒刑陸月，如易科罰金以參佰元折算壹日。
    事  實
乙○○與甲○○發生感情糾紛，欲找甲○○談判，竟於民國（下同）八十八年十月六
日三時許，趁甲○○駕駛ＷＨ九一五八號自用小客車返回屏東縣竹田鄉○○路二七之
三號住宅駛進車庫時，竟尾隨進入，未經同意，無故侵入上開住宅一樓建築物車庫內
。甲○○見狀不願置理，即欲再行倒車外出，乙○○明知甲○○並無接受其要求下車
依其要求同意談判之義務，為阻止其外出，竟施強暴，強行將置於上址車庫內之白鐵
製信箱放在上開小客車左後輪後方，以達阻止甲○○順利倒車離去之目的，乙○○乃
進乃得命甲○○下車與其談判，甲○○因工作後疲累而不願與其談判，乃緊閉車窗及
車門不願下車，乙○○為使甲○○依命談判，乃又基於毀損之故意，隨手取甲○○所
有之鋁梯（置於車庫內）擊破該小客車左前車窗玻璃（玻璃碎片進而刺及甲○○），
並開啟車門施強暴強行將甲○○拉出車外，且將之強抱往一樓客廳，而使甲○○行無
義務之事，並因此造成甲○○右下顎裂傷二×０．二×０．一公分，右臉部紅腫五×
四公分，右手掌背擦傷三×０．一、三×  ．二公分等傷勢（其傷勢造成原因係因於
車窗被強力砸破時或拉扯間所致成），鋁梯彎曲及車窗玻璃破碎均損壞不堪使用，俟
上二樓後，甲○○趁隙跑進房間內反鎖房門並打電話報警，乙○○於甲○○報警完畢
後為阻止甲○○行使對外聯絡之權利，復強行將一樓客廳之電話線扯下（電話線未損
壞），警方人員隨後據報趕赴現場並逮捕乙○○。案經甲○○訴由屏東縣警察局潮州
分局移送台灣屏東地方法院檢察署檢察官偵查起訴。
    理  由
一、右開未經告訴人同意侵入告訴人車庫、持鋁梯打破車窗玻璃、將甲○○拉出車外
    抱往樓客廳、扯下電話線之事實，業據被告乙○○於分別於警偵訊及審理中坦承
    不諱，惟其矢口否認將白鐵製信箱放在上開小客車左後輪後方，妨害甲○○行之
    權利，辯稱：伊不將信箱踢至後車輪，係因車子當時在往後滑動云云。惟查，前
    揭事實業據甲○○指訴歷歷，並有卷附照片八幀、驗傷診斷書足憑，被告前揭坦
    認之事實與告訴人所指訴之受強暴情節之基本事實相符，參酌卷附案發地點車庫
    照片，並非陡坡，告訴人既已進入車庫後停妥，除非換後退檔，實無任何車輛自
    行後退之疑慮，而被告為達使告訴人下車目的，既阻止告訴人車離去在先，又強
    力持硬物敲破車窗、打開車門，則最後告訴人下車結果，顯見係因於告訴人之拒
    絕下車所引發被告之施暴行為，告訴人既始終不置理被告，則其後所謂「抱上樓
    」之舉豈有會是告訴人自願情形下所為之理（況若謂係被告好意欲抱告訴人上樓
    療傷，依告訴人傷勢，並無不能走路情事，在告訴人已然對被告有所嫌惡情形下
    ，亦無任令被告抱伊之理），是被告辯稱：怕她（告訴人）突然倒車發生意外，
    才放置白鐵製信箱，且欲為告訴人療傷方抱上樓等語，均有違常情，而不可採，
    而告訴人前開指訴情節，均係緊密發生於同一時、地，在場僅告訴人弱女子一人
    在場，亦無諸多暴力施加過程中猶頓萌善意穿插其中之理，是前開告訴人指訴情
    節應均堪採認與事實相符，被告所辯純屬飾卸之詞，不足採信。本件事證明確，
    被告犯行自堪認定。至被告前後迭為對告訴人施暴，其目的僅係其一即欲迫使告
    訴人與其談判，其前後施用暴力種類計有阻止用車倒車離去、打破車窗、拉告訴
    人出車外、強抱上樓、拉扯電話線，依其行為態樣，客觀言之固屬施強暴行為，
    但參諸被告為上開行為時，並未持兇器，或其他客觀上足使人喪失反抗能力之器
    具（依告訴人偵查中所陳述，甚而亦未出言恐嚇），縱有對之使力，對告訴人而
    言，在自由意志決定或反抗時空關係之考量上容或尚有留存空間餘地，況被告與
    告訴人間原存有親密男女朋友關係，其衝突緣由又係因於被告期待對告訴人應允
    其要之事求有所回應，則在施加壓力過程主觀上亦應會有所節制，且整個衝突過
    程中，告訴人均未見有強力反擊之情事，反而客觀上均係以平和方式以對，則刺
    激被告之因素亦未存在，是其行為後結果無非均僅係強迫告訴人就範允與其談判
    之手段，依各該手段強度及客觀上所可能致成之人身自由影響，尚難謂已達剝奪
    告訴人行動自由程度，惟其為使告訴人行無義務之接受談判要求，而施連串持續
    強暴行為仍難免強制犯行之成立。又被告與告訴人間固先前存有相當友情關係，
    但位案發時，被告尚需深夜等候告訴人回家開啟車庫，方足尾隨進入告訴人宅，
    顯見案發前期間，被告並無隨時可自由進出告訴人宅之權利與方便，而之所以需
    以強力方式要求談判，足見二人間友情先前已有相當裂痕，難謂被告未獲特別允
    許仍可自由進出告訴人宅內，是被告之強行進入仍屬無故無訛，均附此敘明。
二、乙○○未經告訴人同意侵入告訴人住宅（按系爭車庫係附屬於住宅主建物內，應
    與主建物住宅連成一體而屬住宅之一部，非僅屬建物）之行為，核係犯刑法第三
    百零六條第一項之罪。又被告為達使告訴人就範允其談判要求，而一連串施持白
    鐵製信箱放在上開小客車左後輪後方，使甲○○無法順利倒車，持鋁梯打破告訴
    人車窗，致鋁梯及車窗均毀損不堪使用，因此得以強行打開車門，並將陳女拉出
    車外後加以抱出至樓上客廳，並為阻止陳女對外報警乃又扯下電話線所為，其間
    或妨害陳女行使權利或使陳女依其所求行無義務之事（阻止倒車離去、阻止打電
    話部分係妨害他人行使權利），又係犯刑法第三百零四條第一項強制罪。又其間
    被告為達強制目的，所施加之毀損行為，依其使力程度及施暴方法，顯非係施強
    暴過程中自然發生，是前開行為所致生毀損，應認有其尚有毀損故意，又係另犯
    有刑法第三百五十四條第一項毀損罪。至被告之施強暴行為固使告訴人受有右下
    顎裂傷二×０．二×０．一公分，右臉部紅腫五×四公分，右手掌背擦傷三×０
    ．一、三×  ．二公分等傷勢，衡酌被告整個施強暴使人行無義務之手段過程，
    其傷勢造成原因係因於車窗被強力砸破時割傷（此部分告訴人於警訊中陳述明確
    ）或拉扯間所致成甚明（按綜觀全卷未見告訴人有被告特意對其攻擊之指陳），
    依其傷勢程度，客觀上應非係另行基於傷害故意特意施為，依其性質應係施強暴
    之當然結果範圍，應無刑法第二百七十七條第一項之適用（最高法院第三十年度
    上字第三七０一號判例參照），公訴人認被告另犯有刑法第二百七十七條第一項
    傷害罪尚有未合，惟此部分公訴人認與前開論罪科刑部分有牽連犯裁判上一罪關
    係，爰不另為無罪之諭知。上開三罪間有原因、目的之方法結果牽連犯關係，應
  從一重罪之刑法第二百七十七條第第一項傷害罪處斷）。本件被告犯罪事證既明
    ，原審法院對其論罪科刑固非無見，惟查：(一)被告並未犯有刑法第三百零二條第
    一項剝奪他人行動自由犯行，原審竟予論列，自有未合。被告上訴意旨否認部分
    犯罪，並認原審量刑過重，固無理由，但原判決既有上開可議之處，自應由本院
    撤銷原判決，另為適法之判決。審酌被告之品行尚佳、犯罪之動機、目的、手段
    、對被害人所造成之損害及犯罪後坦認大部分犯行，態度尚好等一切情狀，仍量
    處如主文第二項所示之刑，並諭知易科罰金折算標準。
據上論斷，應依刑事訴訟法第三百六十九條第一項前段、第三百六十四條、第二百九
十九條第一項前段，刑法第三百零四條第一項、第三百零六條第一項、第三百五十四
條、第五十五條，罰金罰鍰提高標準條例第一條前段、第二條，判決如主文。
本案經檢察官林炎昇到庭執行職務。
中      華      民      國    八十九    年      三      月    三十一    日
                              臺灣高等法院高雄分院刑事第八庭
                                  審判長法  官
                                        法  官
                  法  官
檢察官得上訴，被告不得上訴。
附錄本判決論罪之法條：
刑法第三百零四條第一項


司法院資訊處製作；財團法人民間司法改革基金會備份。
